【裁判字號】    97,訴,1281
【裁判日期】    971208
【裁判案由】    違反毒品危害防制條例
【裁判全文】
臺灣屏東地方法院刑事判決              97年度訴字第1281號
公  訴  人  臺灣屏東地方法院檢察署檢察官
被      告  丙○○
                    （現在臺灣高雄監獄執行）
指定辯護人  本院公設辯護人乙○○
上列被告因違反毒品危害防制條例案件，經檢察官提起公訴（97
年度偵字第3342號），本院判決如下：
    主  文
本件免訴。
    理  由
一、公訴意旨略以：被告丙○○意圖販賣第二級毒品，於民國97
    年3 月28日晚間7 時許，在高雄市○○區○○路及二聖路某
    公園，以新臺幣（下同）3 萬6,000 元，向綽號「阿宏」、
    真實姓名年籍不詳之成年男子，購入第二級毒品甲基安非他
    命若干而無故持有之。嗣於97年3 月31日中午12時許，在屏
    東縣屏東市○○○街42巷32號租屋處，為警持臺灣屏東地方
    法院97年度聲搜字第272 號實施搜索而查獲，並扣得吸食後
    剩餘之毒品甲基安非他命8 包（共毛重20.6公克，總淨重17
    .73 公克，驗後總淨重17.17 公克），因認被告丙○○涉犯
    毒品危害防制條例第5 條第2 項意圖販賣而持有第二級毒品
    罪嫌等語。
二、按案件曾經判決確定者，應諭知免訴之判決，刑事訴訟法第
    302 條第1 款定有明文。此項原則關於實質上一罪或裁判上
    一罪，均有其適用；又吸收犯有高度行為吸收低度行為，重
    行為吸收輕行為，實害行為吸收危險行為等關係，均為實質
    上之一罪。次按事實之認定，應憑證據，如未能發現相當證
    據，或證據不足以證明，自不能以推測或擬制之方法，為裁
    判基礎；且認定不利於被告之事實須依積極證據，苟積極證
    據不足為不利於被告事實之認定時，即應為有利於被告之認
    定（最高法院40年臺上字第86號、30年臺上字第816 號判例
    參照）。再按毒品危害防制條例第5 條第2 項之意圖販賣而
    持有第二級毒品罪，係指以非營利之目的而販入或因其他原
    因而持有毒品，其後始起意出售所持有之毒品以營利，且迄
    未著手賣出者而言。所謂意圖，乃犯罪構成之主觀違法要素
    ，亦屬犯罪之成立要件；行為人是否具有販賣之意圖而持有
    毒品，須以嚴格之證據證明之，亦即必須有相當之客觀事實
    ，足以表徵其主觀意念之遂行性及確實性，始足當之。此之
    意圖販賣而持有第二級毒品罪，與同條例第11條第2 項之持
    有第二級毒品罪，皆屬初始非以營利為目的而持有第二級毒
    品，為其基本犯罪事實；前者之罪乃後罪之特別規定，係以
    有販賣之意圖而持有為其加重處罰之條件，均為法律規定應
    予評價處罰者，即令法律上之規範評價輕重容有不同，於訴
    訟法上仍不失為同一性之犯罪事實，故起訴之基本事實如為
    持有第二級毒品之犯行，法院認定之事實又未軼出上開範圍
    ，自應就其持有第二級毒品之犯行予以審理，併有同一行為
    禁止為重覆刑罰評價之適用（最高法院96年臺上第1772號判
    決參照）。
三、公訴意旨認被告丙○○涉有意圖販賣而持有第二級毒品甲基
    安非他命犯行，無非係以被告坦承持有前揭毒品，及證人甲
    ○○於警詢、偵訊中所為不利被告之證言、通訊監察書、被
    告與證人甲○○之行動電話通訊監察譯文、搜索票、搜索扣
    押筆錄、扣押物品目錄表、毒品初步檢驗報告單、內政部警
    政署刑事警察局97年4 月29日刑鑑字第0970051405號鑑定書
    為主要論據。
四、訊據被告固不否認扣案毒品為其所有，惟堅詞否認有何意圖
    販賣而持有第二級毒品甲基安非他命犯行，辯稱：毒品係供
    伊個人施用，證人甲○○與伊聯絡，係欲與伊一同出錢購買
    毒品等語；辯護人之辯護意旨則謂：甲○○雖與被告有多次
    通聯，惟扣案毒品係被告於97年3 月28日購入，於同年月31
    日查獲，而甲○○自97年1 月16日為警逮捕後即遭羈押，扣
    案毒品應與甲○○無關等語。
五、(一)經查，證人甲○○固於警詢、偵訊及本院審理中證稱：伊
      欲向被告購買甲基安非他命，通訊監察譯文中之「茶葉6
      斤」，實係「安非他命6 錢」之意，惟或因價格太高，或
      因被告所有之毒品數量僅供個人施用，故均未完成交易，
      伊去被告家時亦未見有毒品等語（見警卷第4 至7 頁、偵
      卷第5 至7 頁、本院卷第47至49頁），其所述並與卷附之
      高雄港務警察局通訊監察譯文1 份（見警卷第8 至9 頁）
      大致相符；而扣案之毒品8 包，驗前毛重共計20.91 公克
      ，淨重共計17.73 公克，驗餘淨重共計17.17 公克，經以
      氣相層析質譜分析法及核磁共振分析法鑑定後，均檢出第
      二級毒品甲基安非他命、第四級毒品即毒品先驅原料麻黃
      鹼等成分，有內政部刑事警察局97年4 月29日刑鑑字第09
      70051405號鑑定書1 紙在卷可證。
    (二)惟查：被告行動電話0000000000號與甲○○行動電話門號
      0000000000號之通訊監察譯文，通話時間均在96年12月29
      日至97年1 月9 日之間，有前揭高雄港務警察局通訊監察
      譯文上所載日期可佐；再甲○○自97年1 月16日為警逮捕
      後，即遭臺灣高雄地方法院檢察署檢察官向臺灣高雄地方
      法院聲請羈押獲准，經延長羈押後，於97年5 月13日移送
      高雄第二監獄執行，現仍在監執行一事，有甲○○之臺灣
      高等法院在監在押全國紀錄表、被告前案紀錄表各1 份附
      卷可稽。而公訴人認被告購入而持有前揭毒品之時點，則
      為97年3 月28日晚間至97年3 月31日中午，彼時甲○○已
      處於受公力拘束之羈押狀態，公訴人復不能舉證證明扣案
      由被告持有之毒品確與前揭通訊監察譯文相關，是依卷存
      證據，扣案之毒品僅能證明被告於警查獲時，持有第二級
      毒品安非他命之犯行，尚無從以推測或擬制之方法，認被
      告於本次非以營利售賣之意圖而購入毒品後，嗣起售賣所
      持有之毒品以營利之意圖。再被告辯稱扣案毒品係供己施
      用等語，對照其為警查獲後經採尿送驗，結果呈安非他命
      、甲基安非他命陽性反應，有高雄港務警察局刑事課偵辦
      毒品危害防制條例嫌疑尿液採證代碼對照表（見內政部警
      政署高雄港務警察局高港警刑字第0970200297號影卷第16
      頁）及高雄市立凱旋醫院97年4 月1 日出具之濫用藥物尿
      液檢驗報告（見屏檢97年度毒偵字第643 號影卷第21頁）
      各1 紙可據，則其所辯亦非不可採信。
    (三)從而，公訴人所提證據，不足為被告以非營利之目的而販
      入而持有毒品後，起意出售毒品以營利之認定，所指出證
      明之方法，亦無從說服本院形成被告有罪之心證，此外復
      查無其他積極證據足認被告有何意圖販賣而持有第二級毒
      品之犯行，參諸上開第二項說明，即應為被告有利之認定
      。
六、本件公訴人起訴被告之罪名雖係毒品危害防制條例第5 條第
    2 項之意圖販賣而持有第二級毒品罪，惟此部分尚不能認定
    被告犯罪，業如前述，而意圖販賣而持有毒品罪，與同條例
    第11條第2 項之持有第二級毒品罪，皆以持有第二級毒品為
    其基本犯罪事實，僅前者之罪係以有販賣之意圖而持有為其
    加重處罰之條件，故縱認被告並非意圖販賣而持有第二級毒
    品，但其持有第二級毒品之行為既經起訴，法院自應審理。
    經查：被告丙○○於97年3 月31日中午12時許為警查獲時所
    持有之毒品，經鑑驗結果，確有第二級毒品甲基安非他命成
    分，已如前述，且為被告所是認，被告持有第二級毒品之行
    為固堪認定。惟查：被告於警詢時自承向「阿宏」購得前揭
    第二級毒品甲基安非他命後，有取一部分毒品施用等語（見
    警卷第2 頁），且被告為警查獲後所排放之尿液經採樣送驗
    ，以酵素免疫分析法初步檢驗及氣相層析質譜儀法確認檢驗
    結果，於嗎啡、可待因、安非他命、甲基安非他命均呈陽性
    反應，有高雄港務警察局刑事課偵辦毒品危害防制條例嫌疑
    尿液採證代碼對照表（見內政部警政署高雄港務警察局高港
    警刑字第0970200297號影卷第16頁）及高雄市立凱旋醫院97
    年4 月1 日出具之濫用藥物尿液檢驗報告（見屏檢97年度毒
    偵字第643 號影卷第21頁）各1 紙可據，是經臺灣屏東地方
    法院檢察署檢察官以97年度毒偵字第643 號、第769 號就被
    告施用第一級、第二級毒品之犯行提起公訴，並由本院以97
    年度訴字第587 號判決被告施用第一級毒品部分處有期徒刑
    1 年，施用第二級毒品部分處有期徒刑8 月，定應執行刑為
    有期徒刑1 年6 月，經被告上訴後，由臺灣高等法院高雄分
    院以97年度上訴字第1298號判決撤銷原判決，就被告施用第
    一級毒品部分處有期徒刑8 月，施用第二級毒品部分處有期
    徒刑6 月，定應執行刑為有期徒刑1 年2 月確定，而前開判
    決認定被告持有前揭第二級毒品復進而施用，持有毒品之低
    度行為，即為施用毒品之高度行為所吸收，故不另論罪一事
    ，有臺灣高等法院被告前案紀錄表1 份附卷可佐，並經本院
    調閱臺灣高等法院高雄分院97上訴字第1298號全案卷宗暨判
    決書核閱無誤，是本件起訴被告持有毒品之犯行既與施用毒
    品部分有實質上一罪關係，為該確定判決既判力效力所及，
    揆諸首揭法律規定，即應為免訴之諭知。
據上論斷，應依刑事訴訟法第302 條第1 款，判決如主文。
本案經檢察官劉文賓到庭執行職務。
中    華    民    國    97    年    12    月     8    日
                  刑事第三庭  審判長法  官  吳永宋
                                    法  官  趙家光
                                    法  官  李珮妤
以上正本證明與原本無異。
如不服本判決應於收受判決後10日內向本院提出上訴書狀，並應
敘述具體理由；其未敘述上訴理由者，應於上訴期間屆滿後20日
內向本院補提理由書（均須按他造當事人之人數附繕本）「切勿
逕送上級法院」。
中    華    民    國    97    年    12    月    8     日
                                    書記官  劉淑蓉


司法院資訊處製作；財團法人民間司法改革基金會備份。
